【裁判字號】    98,易,434
【裁判日期】    980413
【裁判案由】    詐欺
【裁判全文】
臺灣板橋地方法院刑事判決               98年度易字第434號
公  訴  人  臺灣板橋地方法院檢察署檢察官
被      告  甲○○
上列被告因詐欺等案件，經檢察官提起公訴（98年度偵字第2168
號），被告於準備程序中就被訴事實為有罪之陳述，本院合議庭
裁定由受命法官獨任行簡式審判程序，並判決如下：
    主    文
甲○○幫助意圖為自己不法之所有，以詐術使人將本人之物交付
，處有期徒刑參拾日，如易科罰金，以新臺幣壹仟元折算壹日。
    事  實
一、甲○○明知藉由取得人頭帳戶要求被害人依指示匯款入帳以
    避免追查，已為現今社會詐欺集團遂行其詐欺取財犯罪之重
    要環節，雖因此預見交付其之金融帳戶予不熟識之他人使用
    ，將可幫助上開犯罪集團成員於著手詐欺犯行後，持之要求
    被害人匯款入帳而作為詐欺犯罪工具之不法使用，仍未違其
    本意，基於幫助詐欺取財之犯意，於民國97年9 月間某日，
    在臺北縣三重市○○街某處，將其所有中華郵政股份有限公
    司蘆洲光華路郵局帳戶（帳號為0000000-0000000 號）金融
    卡及密碼，以每日新臺幣﹙下同﹚2,000 元之代價出租予姓
    籍姓名不詳之成年人。嗣該人即與其所屬詐騙集團共同意圖
    為自己不法所有，推由其中某真實姓名年籍不詳之詐欺集團
    成員先後為下列行為：
    (一)於97年9 月10日18時43分許，在不詳地點，撥打電話予丙○○，佯稱：丙○○在網路上購物，付款方式設定錯誤，
      須依指示操作提款機以更正錯誤云云，使丙○○陷於錯誤
      ，而於同日依指示操作提款機，匯款15,998元至甲○○上
      開帳戶。
    (二)於97年9 月10日19時10分許，在不詳地點，撥打電話予乙○○，佯稱：乙○○在網路上購物，付款方式設定錯誤，
      須依指示操作提款機以更正錯誤云云，使乙○○陷於錯誤
      ，而於同日依指示操作提款機，匯款29,987元至甲○○上
      開帳戶。
    (三)於97年9 月10日20時42分許，在不詳地點，撥打電話予丁○○，佯稱：丁○○在網路上購物，付款方式設定錯誤，
      須依指示操作提款機以更正錯誤云云，使丁○○陷於錯誤
      ，而於同日依指示操作提款機，匯款3,333 元至甲○○上
      開帳戶。
    嗣經丙○○、乙○○、丁○○發覺有異報警處理，經警循線
    查悉上情。
二、案經高雄市政府警察局移送臺灣高雄地方法院檢察署呈請臺
    灣高等法院令轉臺灣板橋地方法院檢察署偵查起訴。
    理  由
一、上揭犯罪事實，業據被告甲○○於本院審理時坦承不諱，核
    與證人丙○○、乙○○、丁○○於警詢時之陳述大致相符，
    並有甲○○上開帳戶開戶資料、歷史交易清單及丙○○、乙○○、丁○○受騙匯款時所取得之交易明細表各1 張等附卷
    可稽，堪認被告前揭自白應為屬實。本案事證明確，被告犯
    行洵堪認定。
二、按幫助犯之成立，主觀上行為人須有幫助故意，客觀上須有
    幫助行為，意即須對於犯罪與正犯有共同之認識，而以幫助
    之意思，對於正犯資以助力，而未參與實施犯罪之行為者而
    言（最高法院75年度臺上字第1509號、88年度臺上字第1270
    號判決參照）。被告甲○○將其所申請上開帳戶之提款卡及
    密碼以每日2,000 元之代價出租予姓籍姓名不詳之成年人，
    供該人所屬詐欺集團作為對被害人實施詐欺取財犯罪之取款
    工具，顯係基於幫助他人實施詐欺取財犯罪之犯意，所為提
    供金融帳戶之行為，而屬刑法詐欺罪構成要件以外之行為。
    核被告所為，係犯刑法第30條第1 項前段、第339 條第1 項
    之幫助詐欺  取財罪。又被告以幫助之意思，參與構成要件
    以外之行為，為幫助犯，依刑法第30條第2 項規定，依正犯
    之刑減輕之。爰審酌被告出租人頭帳戶供詐騙集團作為詐欺
    犯罪之取財工具，誘使他人上當後騙取財務，致被害人因而
    受有財物上之損害及增加員警偵辦犯罪之困難性，兼衡其並
    無任何前案紀錄（有臺灣高等法院被告全國前案紀錄表在卷
    可查）、生活狀況、智識程度及犯後態度等一切情狀，量處
    如主文所示之刑，並諭知如易科罰金之折算標準，以示儆懲
    。
三、末按除被告所犯為死刑、無期徒刑、最輕本刑為三年以上有
    期徒刑之罪或高等法院管轄第一審案件者外，於前條第一項
    程序進行中，被告先就被訴事實為有罪之陳述時，審判長得
    告知被告簡式審判程序之旨，並聽取當事人、代理人、辯護
    人及輔佐人之意見後，裁定進行簡式審判程序，刑事訴訟法
    第273 條之1 第1 項定有明文。查本件被告所犯第339 條第
    1 項詐欺取財罪之法定本刑為「5 年以下有期徒刑、拘役或
    科或併科1 千元以下之罰金」，並非最輕本刑3 年以上有期
    徒刑之罪，且被告於本院準備程序進行中，復就被訴事實為
    有罪之陳述，經告知被告簡式審判程序之旨，被告及公訴人
    對於本件改依簡式審判程序審理亦均表示無意見，是本院合
    議庭即依前揭刑事訴訟法規定，裁定本件進行簡式審判程序
    ，附此說明。
據上論結，應依刑事訴訟法第299 條第1 項前段、第273 條之1
第1 項，刑法第30條第1 項前段、第2 項、第339 條第1 項、第
41條第1 項前段，刑法施行法第1 條之1 第1 項、第2 項前段，
判決如主文。
本案經檢察官顏妃琇到庭執行職務。
中    華    民    國    98    年    4     月    13    日
                  刑事第六庭  法  官  楊明佳
以上正本證明與原本無異。
如不服本判決應於收受送達後10日向本院提出上訴書狀，並應敘
述具體理由；其未敘述上訴理由者，應於上訴期間屆滿後20日內
向本院補提理由書（均須按他造當事人之人數附繕本）「切勿逕
送上級法院」。
                              書記官  林金良
中    華    民    國    98    年    4     月    13    日
附錄本案論罪科刑法條全文
刑法第339條
意圖為自己或第三人不法之所有，以詐術使人將本人或第三人之
物交付者，處5 年以下有期徒刑、拘役或科或併科1 千元以下罰
金。
以前項方法得財產上不法之利益或使第三人得之者，亦同。
前二項之未遂犯罰之。


司法院資訊處製作；財團法人民間司法改革基金會備份。
